【裁判字號】    98,交聲,3116
【裁判日期】    981225
【裁判案由】    聲明異議
【裁判全文】
臺灣高雄地方法院刑事裁定            98年度交聲字第3116號
原處分機關  交通部公路總局高雄區監理所
異  議  人
即受處分人  甲○○○
上列異議人因違反道路交通管理處罰條例案件，對於交通部公路
總局高雄區監理所中華民國98年11月5 日所為裁決（原處分案號
：高監自裁字第裁80-BD0000000號）聲明異議，本院裁定如下：
    主  文
異議駁回。
    理  由
一、原處分意旨略以：異議人即受處分人（下略稱異議人）甲○
    ○○於民國98年5 月4 日中午12時47分，駕駛車牌號碼XQE-
    331 號自用小客車，行經高雄市○○路與武營路口，因駕車
    行經有燈光號誌管制之交岔路口紅燈右轉，為警逕行舉發，
    嗣由原處分機關依道路交通管理處罰條例第53條第2 項、第
    63條第1 項之規定裁處罰鍰新臺幣（下同）1,800 元，並記
    違規點數3 點等情。
二、聲明異議意旨則以：異議人並未住在現址（按即高雄縣大寮
    鄉○○○路301 巷273 號），未收到郵差的信件，對於逾期
    加罰部分無法接受，為此聲明異議等語。
三、經查：
  (一)按汽車駕駛人，行經有燈光號誌管制之交岔路口闖紅燈者，
    處1,800 元以上5,400 元以下罰鍰；前項右轉行為者，處60
    0 元以上1,800 元以下罰鍰；並記違規點數3 點，道路交通
    管理處罰條例第53條第1 項、第2 項、第63條第1 項第3 款
    定有明文。又同條例所定罰鍰之處罰，受處罰人接獲違反道
    路交通管理事件通知單後，不依通知所定期限前往指定處所
    聽候裁決，且未依規定期限繳納罰鍰結案或向處罰機關陳述
    意見者，處罰機關得逕行裁決之。至於應依同條例第53條第
    2 項處罰，而逾越應到案期限60日以上繳納罰鍰或逕行裁決
    處罰，違規車輛種類為汽車者，處罰鍰1,800 元，道路交通
    管理處罰條例第9 條第1 項、違反道路交通管理事件統一裁
    罰基準表亦分別規定明確。
  (二)次按處理違反道路交通管理事件，有關文書送達之程序，依
    行政程序法之規定，違反道路交通管理事件統一裁罰基準及
    處理細則第5 條規定甚明。又送達，於應受送達人之住居所
    、事務所或營業所為之；於應受送達處所不獲會晤應受送達
    人時，得將文書付與有辨別事理能力之同居人、受雇人或應
    送達處所之接收郵件人員；應受送達人或其同居人、受雇人
    、接收郵件人員無正當理由拒絕收領文書時，得將文書留置
    於應送達處所，以為送達；送達不能依上開方式為之者，得
    將文書寄存送達地之地方自治或警察機關，並作送達通知書
    兩份，一份黏貼於應受送達人住居所、事務所、營業所或其
    就業處所門首，另一份交由鄰居轉交或置於該送達處所信箱
    或其他適當位置，以為送達；前項情形，由郵政機關為送達
    者，得將文書寄存於送達地之郵政機關，行政程序法第72條
    第1 項前段、第73條第1 項、第3 項、第74條第1 項、第2
    項分別定有明文。
  (三)本件異議人甲○○○於前揭時、地，駕駛上開機車行經有燈
    光號誌管制之交岔路口紅燈右轉之違規事實，業據舉發機關
    高雄市政府警察局交通警察大隊提出採證照片彩色影本2 紙
    附卷可稽，並為異議人所不否認，首堪認定。而異議人自84
    年9 月20日起，即設籍高雄縣大寮鄉○○村○○○路301 巷
    273 號，迄今未曾變更一情，亦有異議人個人基本資料查詢
    附卷可憑。又本件舉發通知單，業經高雄市政府警察局交通
    警察大隊於98年6 月6 日以掛號郵寄至異議人上開戶藉地址
    ，因未會晤異議人，復無其他同居人、受僱人或接收郵件人
    員收領文書，乃依行政程序法第74條第2 項之規定，寄存於
    送達地之郵政機關即大寮郵局等情，亦有送達證書影本1份
    在卷可查，形式上已足以證明本件舉發通知單業經合法送達
    ，於法律上已生送達之效力。至異議人辯稱目前未住高雄縣
    大寮鄉○○村○○○路301 巷273 號該址，沒有接獲本件舉
    發通知云云，惟異議人如有戶籍地址與實際住居所不同情事
    ，本應自行向相關主管機關陳報實際住居所，實難課以相關
    主管機關訪查其實際住居所之責，異議人若未遷移戶籍地址
    或陳報新址，自應隨時注意戶籍地址有無相關郵件送達，尚
    不得以未居住於戶籍地址致未能及時收受郵件為由卸責，況
    本件裁決書亦向異議人上揭戶籍地址送達，由異議人之女簡
    淑瑛於98年11月5 日收受，有送達證書影本1 份存卷可考，
    更徵該址尚非無人得接收郵件，是異議人自不得以未接獲舉
    發通知為由，對於本件違規逾期加罰部分拒絕繳付。
四、從而，原處分機關依道路交通管理處罰條例第53條第2 項、
    第63條第1 項第3 款之規定，按違反道路交通管理事件統一
    裁罰基準表所定罰鍰數額，裁處異議人罰鍰1,800 元，經核
    並無違誤，裁量亦屬適當，應予維持。異議人以未收受舉發
    通知單為由，聲明異議，指摘原處分不當，為無理由，應予
    駁回。
五、依道路交通管理處罰條例第87條第2 項、道路交通案件處理
    辦法第19條，裁定如主文。
中    華    民    國    98    年    12    月    25    日
                    交通法庭  法  官    王  琁
上正本證明與原本無異
如不服本裁定應於送達後5 日內向本院提出抗告狀。
中    華    民    國    98    年    12    月    25    日
                              書記官    黃國忠


司法院資訊處製作；財團法人民間司法改革基金會備份。
